【裁判字號】    96,交聲,194
【裁判日期】    970110
【裁判案由】    違反道路交通管理處罰條例聲明異議
【裁判全文】
臺灣雲林地方法院交通事件裁定         96年度交聲字第194號
原處分機關  交通部公路總局嘉義區監理所雲林監理站
異  議  人
即受處分人  甲○○
                    國民
上列受處分人因違反道路交通管理處罰條例案件，不服交通部公
路總局嘉義區監理所雲林監理站民國96年10月23日雲監裁字第裁
72-KAE101757號裁決處分，聲明異議，本院裁定如下：
    主  文
異議駁回。
    理  由
一、異議意旨略以：異議人於民國95年09月25日晚間10時30分，
    駕駛7M-7889 號自用小客車行經雲林縣北港鎮雲155 號公路
    劉厝246 號前時，因酒精濃度超過標準，原處分機關已於95
    年09月10日以KAE101757 號違規裁決處分完畢，聲請人已依
    該裁決受執行完畢，怎於一年後就已處罰之案件另行處罰，
    顯然違背一事不再理原則，就同一違規事實重複裁罰，異議
    人家有年邁父母、太太無業、子女三人均依賴異議人司機職
    業以微薄薪水養家，新處分再予裁罰，使異議人一家生活陷
    於困境，請准予撤銷雲監裁字第裁72-KAE101757號處分云云
    。
二、按汽車駕駛人飲用酒類或其他類似物後其吐氣所含酒精濃度
    超過每公升0.25毫克或血液中酒精濃度超過百分之0.05以上
    者，不得駕車；汽車駕駛人，駕駛汽車經測試酒精濃度超過
    規定標準者，處新臺幣（下同）15,000元以上60,000元以下
    罰鍰，並當場移置保管其車輛及吊扣其駕駛執照1 年；因而
    肇事致人受傷者，並吊扣其駕駛執照2 年；致人重傷或死亡
    者，吊銷其駕駛執照，並不得再考領，道路交通安全規則第
    114 條第2 款、道路交通管理處罰條例第35條第1 項第1 款
    分別定有明文。又行政處分如有誤寫、誤算或其他類此之顯
    然錯誤者，處分機關得隨時或依申請更正之。前項更正，附
    記於原處分書及其正本，如不能附記者，應製作更正書，以
    書面通知相對人及已知之利害關係人；處罰機關受理移送之
    舉發違反道路交通管理事件時，發現應填記內容不符規定，
    或所列附件漏未移送者，應即洽請原移送機關更正或補送。
    違反道路交通管理事件，處罰機關受理後發現舉發錯誤或要
    件欠缺，可補正或尚待查明者，退回原舉發機關查明補正後
    依法處理；其錯誤屬實且無可補正者，由受理機關依權責簽
    結，並將簽結之理由，連同該事件有關文件書函請原舉發單
    位之上級機關查究，行政程序法第101 條、違反道路交通管
    理事件統一裁罰基準及處理細則第33條亦定有明文。
三、經查：
(一)、本件異議人因飲酒已達不能安全駕駛動力交通工具之程度後
    ，仍駕駛上開自小客車上路，於95年09月10日晚間10時30分
    許，行經上開地點時，因超速及任意跨越雙黃線超車，致失
    控撞及對向車道騎乘腳踏車之王益龍，王益龍因而人、車倒
    地，致其受有頭蓋骨破裂、骨折、腦內容物外溢等傷害，當
    場休克死亡，雲林縣警察局員警遂以其有「酒後駕車酒測為
    0.72mg/l標準為0.25mg/l超出0.37mg/l」之違規行為，違反
    道路交通管理處罰條例第35條第1 項第1 款規定，當場製單
    舉發，原處分機關據以裁處異議人吊扣駕駛執照1 年，異議
    人於95年09月25日到案辦理吊扣駕駛執照。嗣異議人所犯服
    用酒類不能安駕駛動力交通工具而駕駛罪、過失致人於死罪
    之刑事責任部分，亦經臺灣雲林地方法院檢察署提起公訴，
    本院則以96年度交易字第74號刑事判決分別判處有期徒刑3
    月、10月，定應執行有期徒刑1 年，緩刑3 年確定等情，為
    異議人所是認，並有異議人酒精測定紀錄表、雲林縣警察局
    雲警交字第KAE101757 號舉發違反道路交通管理事件通知單
    、汽車駕照基本資料影本、臺灣雲林地方法院96年度偵字第
    2386號起訴書、本院96年度交易字第74號判決書在卷可稽，
    上情亦經調閱本院96年度交易字第74號案件全卷核閱無訛，
    異議人有上開違規行為堪以認定。
(二)、異議人上開刑事案件經判決確定執行後，臺灣雲林地方法院
    檢察署發現，雲林縣警察局雲警交字第KAE101757 號舉發違
    反道路交通管理事件通知單，漏未舉發異議人酒後駕車「因
    而肇事致人死亡」之違規行為，原處分機關就此部分亦未裁
    罰，乃以雲檢泰水96執他686 字第24979 號函，檢舉異議人
    有違反道路交通管理處罰條例第35條第1 項後段之情形，請
    交通部公路總局嘉義區監理所依法吊銷異議人之駕駛執照，
    交通部公路總及嘉義區監理所遂以嘉監裁字第0960114255號
    函，請原處分機關處理，原處分機關經查證屬實，遂於96年
    10月08日以嘉監雲字第0960110517號函，請雲林縣警察局更
    正上開舉發違反交通管理事件通知單上之舉發事實，雲林縣
    警察局嗣於96年10月12日以雲警港交裁字第0960011691號函
    覆知已補正告發完畢，原處分機關遂將本件裁決書及雲林縣
    警察局所發雲警港交裁字第0960011691號函送達異議人收受
    ，雲監裁字第裁72-KAD052893號裁決書等在卷可稽，依上開
    行政程序法第101 條、違反道路交通管理事件統一裁罰基準
    及處理細則第33條規定，原處分機關裁處之程序即屬適法。
(三)、異議人確有酒後駕車肇事致人於死之違規行為，已如前述，
    並為異議人所不爭執，而上揭道路交通管理處罰條例第35條
    第1 項第1 款，就駕駛人酒精濃度逾道路交通安全規則第11
    4 條第2 款之規定而駕車，並因之致人受傷、死亡等3 種情
    形，定有不同程度之處罰規定，故酒醉駕車與因而肇事致人
    死、傷，並非違反同一行政法上之義務，並無所謂一事不再
    理原則之適用，原處分機關另依惟反道路交通管理處罰條例
    第35條第1 項第1 款之規定，裁罰吊銷駕照並終身禁考，參
    前述說明，並未重複裁罰，即難認於法有違。異議人雖另以
    吊銷駕駛執照並終身禁考之裁罰將導致異議人頓失謀生工具
    為異議之理由，並提出臺灣省雲林縣政府營利事業登記證及
    異議人戶籍謄本為證，然本院認為該吊銷駕駛執照並終身禁
    考之規範，係立法者為加強道路交通管理，維護交通秩序，
    確保交通安全，嚇阻及避免酒醉駕車之違規行為發生所制定
    之處罰條文，若確有酒後駕車肇事致人於死之違規行為，即
    賦予執法者吊銷違規行為人駕駛執照並終身禁考之權力，此
    亦為執法者之義務，亦即在前述酒後駕車肇事致人於死之情
    況下，執法者對該違規之行為人即必須為吊銷駕駛執照並終
    身禁考之處分，並無任何裁量之空間。是異議人若確因為原
    處分機關之裁罰處分而有謀生不便之情事，本院深表同情，
    惟仍難據認原處分機關之前述裁罰有何違法之處。
四、依道路交通管理處罰條例第87條第2 項，道路交通案件處理
    辦法第19條，裁定如主文。
中    華    民    國    97    年    1     月    10    日
                  交通法庭      法  官  李秋瑩
以上正本證明與原本無異。
如不服本裁定，應於裁定送達後5日內向本院提出抗告狀。
                                書記官  邱明通
中    華    民    國    97    年    1     月    10    日


司法院資訊處製作；財團法人民間司法改革基金會備份。
